【裁判字號】    98,交簡上,345
【裁判日期】    981231
【裁判案由】    過失傷害
【裁判全文】
臺灣桃園地方法院刑事判決           98年度交簡上字第345號
上  訴  人  甲○○○○○○ ○.
即  被  告
上列上訴人因過失傷害案件，不服本院中壢簡易庭中華民國98年
7 月30日97年度壢簡字第2434號第一審刑事簡易判決（聲請簡易
判決處刑案號：臺灣桃園地方法院檢察署97年度偵字第11041 號
），提起上訴，本院管轄第二審之合議庭判決如下：
    主  文
上訴駁回。
甲○○○○○○ ○○○○○○ ○○○○○緩刑貳年。
    事  實
一、甲○○○○○○ ○○○○○○ ○○○○○係美國籍之外國人，於民國96年10月
    24日上午6 時50分許，駕駛車牌號碼8810-DW 號自小客車搭
    載乙○○，沿桃園縣新屋鄉○○村○○道路由東往西方向行
    駛，行經該村2 鄰7 之16號前無號誌之交岔路口時，本應注
    意汽車行駛至交岔路口，其行進、轉彎，應依左方車應暫停
    讓右方車先行之規定，且應注意車前狀況，並隨時採取必要
    之安全措施，而依當時天候晴、日間有自然光線、柏油路面
    乾燥、無障礙物、視距良好，並無不能注意情形，竟疏於注
    意，其為左方車，仍貿然往前行駛，適有其右方由邱垂超駕
    駛車牌號碼9827-RU 號自小客車沿上開產業道路由北往南行
    經該處，亦疏未注意行經無號誌交岔路口時，應減速慢行，
    作隨時停車之準備，且應注意車前狀況，並隨時採取必要之
    安全措施，仍以時速60公里之速度超速往前駛去，二車均因
    而煞避不及，甲○○○○○○ ○○○○○○ ○○○○○駕駛之自小客車右前車
    頭遂與邱垂超所駕駛之自小客車前車頭發生碰撞，乙○○因
    而受有骨盆骨折、右側第4 及第6 肋骨骨折與右側胸壁塌陷
    之傷害（乙○○已與邱垂超和解，並撤回對於邱垂超之過失
    傷害告訴），邱垂超則受有右前胸及頸椎挫傷之傷害（已於
    98年3 月11日當庭撤回對於Clin ciu Daniel Livis 之過失
    傷害告訴，詳如後述），另Clinci u Daniel Livis 自身亦
    受有額頭、左膝及左腰等部位之傷害（未據其提出任何告訴
    ）。Clinciu Daniel Livis肇事後亦同往醫院，Clinciu Da
    niel Livis對趕至醫院處理而尚不知肇事者為何人之警員坦
    承其駕車肇事，自首並接受裁判。
二、案經乙○○訴由桃園縣政府警察局楊梅分局報告臺灣桃園地
    方法院檢察署檢察官偵查後聲請以簡易判決處刑。
    理  由
壹、證據能力方面：
    按被告以外之人於審判外之言詞或書面陳述，除法律有規定
    者外，不得作為證據，刑事訴訟法第159 條第1 項固有明文
    ；惟被告以外之人於審判外之陳述，雖不符同法第159 條之
    1 至之4 規定，而經當事人於審判程序同意作為證據，法院
    審酌該言詞陳述或書面陳述作成時之情況，認為適當者，亦
    得為證據。又當事人、代理人或辯護人於法院調查證據時，
    知有第159 條第1 項不得為證據之情形，而未於言詞辯論終
    結前聲明異議者，視為有前項之同意，同法第159 條之5 亦
    定有明文。本件公訴人及被告於本院審理時均同意以證人乙
    ○○、邱垂超於警詢、偵訊中所為之陳述作為證據，本院審
    酌上開供述作成時之情況均屬正當，且與本案相關之待證事
    實具有關連性，又被告既未爭執其證據能力，亦未聲請傳訊
    ，顯已放棄詰問權之行使，依上說明，應具有證據能力。此
    外，其餘資以認定犯罪事實之所有卷證資料，復均查無違反
    法定程序取得之情形，且公訴人及被告迄於言詞辯論終結前
    亦均不爭執或聲明異議，是認亦有證據能力，先予敘明。
貳、實體方面：
一、上開犯罪事實，業據被告於本院準備程序及審理中供認不諱
    （見本院卷第28頁反面、98年12月23日審判筆錄第5 頁），
    核與證人即被害人乙○○、邱垂超分別於警詢及偵訊中指訴
    情節（見97年度偵字第11041 號卷第5 至7 頁、第8 至10頁
    、第12至14頁、第15至17頁、第61至62頁）相符，復有道路
    交通事故現場圖、道路交通事故調查報告表(一)(二)、現場及車
    損照片在卷可稽。而本次車禍事故確已造成被害人乙○○受
    有骨盆骨折、右側第4 及第6 肋骨骨折與右側胸壁塌陷等傷
    害，邱垂超亦受有右前胸及頸椎挫傷等傷害之情，此有馬偕
    紀念醫院新竹分院97年3 月11日、4 月24日診斷證明書、東
    元綜合醫院96年11月9 日診斷證明書、行政院衛生署桃園醫
    院新屋分院診斷證明書、陳吳坤骨科醫院診斷證明書等可佐
    。本院衡酌證人上開所述，前後既均一致而無矛盾，復有前
    揭各該事證足以佐憑，堪認渠等所證應屬實情而值採信。
二、按汽車行至無號誌或號誌故障而無交通指揮人員指揮之交岔
    路口，同為直行車或轉彎車者，左方車應暫停讓右方車先行
    ；汽車行駛時，駕駛人應注意車前狀況及兩車併行之間隔，
    並隨時採取必要之安全措施，此由觀之道路交通安全規則第
    102 條第1 項第2 款、第94條第3 項規定即明。被告甲○○○○○
    ○ ○○○○○○ ○○○○○駕駛上開車輛，於前揭時、地行經上述肇事
    路段，依法即負有上開注意義務。而肇事當時天候晴、日間
    有自然光線、柏油路面乾燥、無障礙物、視距良好，並無不
    能注意之情形，另依道路交通事故現場圖顯示，邱垂超所駕
    駛之車輛，非但確係行駛於被告Clinciu Daniel Livis右方
    而屬右方車，再觀諸現場輪胎擦痕，復可見邱垂超駕駛車輛
    車頭已進入該交叉路口，被告應已能注意車前狀況，倘非疏
    於注意，其應有足夠時間可發覺邱垂超亦行經該交岔路口而
    及時煞車、閃避或採取其他之必要安全措施。惟依被告於警
    詢中所述：「發現危險時大約是2 公尺以內」等語，已足認
    被告之左方車確實並未禮讓右方車先行，且因漏未注意車前
    狀況，以致過遲發現邱垂超所駕駛車輛而肇事，則其對本件
    車禍之發生顯有過失，應無疑義。本件經送請臺灣省桃園縣
    區車輛行車事故鑑定委員會鑑定結果，亦認：「1.Clinciu
    Da niel Livis 駕駛自小客車沿產業道路由東往西方向行駛
    ，行至無號誌之交岔路口，在未劃分幹、支線或同為幹線道
    或支線道，如同為直行車或轉彎車者，左方車應暫停讓右方
    車先行。2.邱垂超駕駛自小客車沿產業道路由北往南方向行
    駛，行經無號誌交岔路口，應注意車前狀況，並隨時採取必
    要之安全措施，且行車速度，應依標誌之規定行駛，無標誌
    者，行車時速不得超過50公里」等語，有該委員會97年2 月
    22 日 桃縣行字第0975200518號函附桃縣鑑960859號鑑定意
    見書在卷可參，足認被告駕駛上開車輛，除有應注意並能注
    意卻疏未注意車前狀況之過失外，另亦因其左方車未暫停禮
    讓右方車先行，以致未能及早煞車、閃避或採取其他之必要
    安全措施而避免釀成本起事故至明。按過失犯之處罰，係以
    行為人之過失與結果間具因果關係為要件，以本案情形而言
    ，因被告上開過失駕駛行為，與邱垂超所駕駛車輛發生碰撞
    ，造成由其所搭載之乙○○故而受有如事實欄所載傷勢，其
    過失行為與被害人乙○○之受傷結果間顯有相當因果關係，
    且不因邱垂超亦與有過失而影響其過失責任。綜上所述，本
    件事證明確，被告犯行已堪認定，應依法論科。
三、核被告Clinciu Daniel Livis 所為，係犯刑法第284 條第1
    項前段之過失傷害罪。被告於肇事後，在有偵查犯罪職權之
    機關尚不知何人為肇事者前，於員警接獲通報趕往就診醫院
    時，承認其駕車肇事而自首接受裁判等情，有卷附桃園縣政
    府警察局道路交通事故肇事自首情形紀錄表在卷，合於刑法
    第62條前段規定之自首要件，爰依法減輕其刑。
四、至公訴意旨雖另以：被告Clinciu Daniel Livis駕駛車號
    8810-D W號自小客車行經上址時，本應注意汽車行駛至交岔
    路口，其行進、轉彎，應依左方車應暫停讓右方車先行之規
    定，且應注意車前狀況，並隨時採取必要之安全措施，且依
    當時情形，並無不能注意情形，竟疏於注意，猶貿然往前行
    駛，因而與邱垂超所駕駛之車輛發生碰撞，造成邱垂超受有
    右前胸及頸椎挫傷之傷害云云。因認被告Clinciu Daniel
    Livis 就此部分之行為，亦涉犯刑法第284 條第1 項之過失
    傷害罪。惟按告訴乃論之罪，其告訴經撤回者，應諭知不受
    理之判決，刑事訴訟法第303 條第3 款已有明文。查本件被
    告Clinciu Daniel Livis所涉犯之刑法第284 條第1 項前段
    過失傷害罪嫌，依同法第287 條規定，屬告訴乃論之罪，茲
    告訴人邱垂超既於第一審辯論終結前當庭撤回對被告Clinci
    u Daniel Livis之告訴，有本院98年3 月11日訊問筆錄附於
    97年度壢交簡字第2434號卷內可稽，原應諭知不受理之判決
    。惟檢察官認此部分之犯罪事實，與上開論罪科刑部分之犯
    罪事實，有想像競合犯之裁判上一罪關係，爰不另為公訴不
    受理之諭知。
五、原審認被告罪證明確，並參酌其前無前科紀錄、本件車禍係
    與邱垂超同具肇事原因、告訴人乙○○所傷勢，以及被告迄
    至98年7 月30日為止尚未與被害人乙○○達成和解，兼衡其
    生活狀況、犯後態度等一切情狀，量處如拘役40日，並諭知
    易科罰金之折算標準，另指明被告雖以一過失傷害行為，同
    時致被害人乙○○、邱垂超受有傷害，然其既經邱垂超當庭
    撤回告訴，因公訴人認此部份具有想像競合之裁判上一罪關
    係，而不另為不受理之諭知。經核其認事用法均無違誤，量
    刑亦甚妥適。被告上訴空言指摘原審量刑不當，難認有理由
    ，應予駁回。
六、末查被告Clinciu Daniel Livis於我國境內前未曾受有期徒
    刑以上刑之宣告，有臺灣高等法院被告全國前案紀錄表可憑
    ，素行堪認良好，本院考量被告犯後既已坦白承認本案犯行
    ，勇於接受處罰，為彌補被害人所受損害，亦積極賠償被害
    人乙○○，且與之達成和解，被害人嗣亦表示不再訴追被告
    之民、刑事責任，有其所簽立之書狀1 份在卷可稽（見本院
    卷第20頁）。本院信被告經此教訓，當知所警惕而無再犯之
    虞，因認對其所宣告之刑，以暫不執行為適當，爰予宣告緩
    刑2 年，以觀後效，用啟自新。
據上論斷，應依刑事訴訟法第455 條之1 第1 項、第3 項、第36
8 條，刑法第74條第1 項第1 款，判決如主文。
本案經檢察官吳佳美到庭執行職務。
中    華    民    國    98    年    12    月    31    日
                  刑事第八庭    審判長法  官  林惠霞
                                      法  官  張明儀
                                      法  官  呂綺珍
附錄論罪科刑法條：
中華民國刑法第284條
（過失傷害罪）
因過失傷害人者，處6 月以下有期徒刑、拘役或5 百元以下罰金
，致重傷者，處1 年以下有期徒刑、拘役或5 百元以下罰金。
從事業務之人，因業務上之過失傷害人者，處1 年以下有期徒刑
、拘役或1 千元以下罰金，致重傷者，處3 年以下有期徒刑、拘
役或2 千元以下罰金。
以上正本證明與原本無異。
不得上訴。
                                      書記官  范升福
中    華    民    國    99    年    1     月    4     日

司法院資訊處製作；財團法人民間司法改革基金會備份。
